臺灣臺北地方法院刑事判決
110年度訴字第2號
公  訴  人  臺灣臺北地方檢察署檢察官
被      告  呂冠泓


選任辯護人  黃俐律師(法扶律師)
上列被告因違反毒品危害防制條例案件，經檢察官提起公訴（10
9年度偵字第29666號、第31198號），本院判決如下：
    主  文
呂冠泓犯如附表一所示之罪，各處如附表一「刑之宣告」欄所示
之刑，應執行有期徒刑陸年陸月。又犯藥事法第八十三條第一項
之轉讓禁藥罪，處有期徒刑參月。
附表二編號1所示之物沒收銷燬，編號2所示之物沒收。
未扣案之犯罪所得新臺幣參萬零參佰元沒收，於全部或一部不能
沒收或不宜執行沒收時，追徵其價額。
    事  實
一、呂冠泓明知甲基安非他命、伽瑪羥基丁酸(下稱GHB)均係毒
    品危害防制條例第2條第2項第2款所定之第二級毒品，甲基
    安非他命又屬行政院公告禁止使用之禁藥，竟分別為下列行
    為：
㈠、意圖營利，各基於販賣第二級毒品甲基安非他命、GHB之犯意
    ，先後藉其持用門號0000000000號行動電話連結網際網路，
    以通訊軟體LINE（暱稱為Good）作為聯絡工具，分別於附表
    一編號1至4所示之交易時間、地點，分別販賣甲基安非他命
    、含GHB成分液體(下稱GHB水)予王朝慶，及販賣甲基安非命
    予吳唯綸，並收取如附表一編號1至4所示價金。
㈡、基於轉讓第二級毒品兼禁藥甲基安非他命之犯意，於民國109
    年11月3日上午某時，在其位於臺北市○○區○○街000巷00號4
    樓住處，將數量不詳之第二級毒品兼禁藥甲基安非他命，無
    償轉讓予吳唯綸施用1次。嗣經警循線查獲，並扣得如附表
    二所示之物，始悉全情。
二、案經臺北市政府警察局中正第一分局移請臺灣臺北地方檢察
    署檢察官偵查起訴。
    理  由
壹、程序事項
    被告以外之人於審判外之言詞或書面陳述，除法律有規定者
    外，不得作為證據，刑事訴訟法第159條第1項定有明文。又
    被告以外之人於審判外之陳述，雖不符刑事訴訟法第159條
    之1至第159條之4之規定，而經當事人於審判程序同意作為
    證據，法院審酌該言詞陳述或書面陳述作成時之情況，認為
    適當者，亦得為證據；當事人、代理人或辯護人於法院調查
    證據時，知有同法第159條第1項不得為證據之情形，而未於
    言詞辯論終結前聲明異議者，視為有前項之同意，刑事訴訟
    法第159條之5定有明文。查檢察官、被告呂冠泓及其辯護人
    於本院審理時，對本判決以下引用之證據資料，均同意有證
    據能力（見本院110年度訴字第2號卷《下稱本院卷》第99、18
    8至195頁），且於言詞辯論終結前，均未就本院經調查採用
    之證據，主張有刑事訴訟法第159條第1項不得為證據之情形
    ，本院復審酌各該證據作成時之情況，尚無違法不當之情形
    ，且與待證事實具有關聯性，認以之作為證據應屬適當，揆
    諸上揭規定，應有證據能力。
貳、實體事項
一、經查:
㈠、被告呂冠泓藉通訊軟體LINE作為聯絡工具，分別於附表一所
    示交易時間、地點，以附表一編號1至4所示價格，分別販賣
    甲基安非他命、GHB水予王朝慶、吳唯綸，並各收取同附表
    編號所示交易價金之事實，業據被告於偵查及本院審理時坦
    認在卷(見109年度偵字第29666號卷《下稱偵29666號卷》第30
    0頁，本院卷第97、188、196頁)，核與證人即購毒者王朝慶
    、吳唯綸之證述(見偵29666號卷第242至244、254頁)等情節
    相符，並有被告之通訊軟體LINE主頁翻拍照片2張、及與證
    人王朝慶對話紀錄截圖24張、監視器錄影畫面截圖7張、證
    人王朝慶之上網歷程查詢基地台位址紀錄1份、被告與證人
    吳唯綸之通訊軟體LINE對話紀錄截圖及記事本翻拍照片21張
    、交通部民用航空局航空醫務中心毒品鑑定書1份在卷可稽(
    見偵29666號卷第141、327至330頁，109年度偵字第31198號
    卷《下稱偵31198號卷》第123、124、223至231、233至242、3
    27至330頁)，復有扣案如附表二所示之物為憑，足認被告上
    開關於犯罪事實㈠之任意性自白，核與卷內證據資料相符，
    可資採為認定犯罪事實㈠之依據。
㈡、毒品係法所禁止之違禁物，有其獨特之販售通路及管道，非
    可任意取得，復無一定之公定價格，容易增減分裝份量，是
    其各次買賣之價格，當亦各有差異，或隨供需雙方之資力、
    關係之深淺、需求之數量、貨源之充裕與否、販賣者對於資
    金之需求程度如何即殷切與否，以及政府查緝之態度，為各
    種不同之風險評估，而為機動性之調整，是其價格標準，自
    非一成不變，且販賣者從各種「價差」或「量差」或「純度
    」謀取利潤方式，亦有差異，然其所圖利益之非法販賣行為
    目的，則屬相同，並無二致。況依一般民眾普遍認知，毒品
    價格非低、取得不易，且毒品之非法交易，向為政府查禁森
    嚴且重罰不寬貸，衡諸常情，倘非有利可圖，殊無甘冒持有
    毒品遭查獲、重罰之極大風險之理。審諸被告與證人王朝慶
    、吳唯綸間並無特殊情誼或至親關係，茍無任何利益可得，
    實無甘冒遭查緝法辦之風險，而平白為其等免費提供如附表
    一「交易之毒品名稱及交付數量」欄所示數量之毒品，益徵
    被告分別販賣甲基安非他命、GHB水予王朝慶，及分別販賣
    甲基安非他命予吳唯綸，確有從中賺取買賣利得之意圖。
㈢、被告於109年11月3日上午某時，在其位於臺北市○○區○○街000
    巷00號4樓住處，無償提供甲基安非他命予吳唯綸施用1次之
    事實，已據被告坦承在卷（見偵29666號卷第23、275、280
    頁，本院卷第97、188、196頁），核與證人吳唯綸之證述（
    見偵29666號卷第252、523頁）情節相符，被告關於犯罪事
    實㈡之任意性自白，與卷內證據資料相符，可資採為認定犯
    罪事實㈡之依據。
㈣、綜上，本案事證明確，被告分別販賣甲基安非他命、GHB水4
    次及無償轉讓甲基安非他命1次之犯行，均堪認定。
二、論罪科刑
㈠、甲基安非他命、GHB均為第二級毒品，毒品危害防制條例第2 
    條第2項第2款有明文規定。是核被告就犯罪事實㈠所為，係
    分別犯毒品危害防制條例第4條第2項之販賣第二級毒品罪。
    被告販賣前分別持有甲基安非他命、GHB之行為，各為歷次
    販賣行為所吸收，均不另論罪。
㈡、甲基安非他命於75年間經行政院衛生署（已改制為衛生福利
    部）公告列為不准登記藥品及禁止使用，迄未變更，而屬藥
    事法第22條第1項第1款所列之禁藥。非法轉讓甲基安非他命
    者，藥事法第83條第1項及毒品危害防制條例第8條第2項、
    第6項皆設有處罰規定，屬於同一犯罪行為而同時有2種法律
    可資處罰之法規競合情形。此2法不具特別法與普通法關係
    ，其等關於轉讓毒品與偽禁藥之刑事規制也無所謂特別與普
    通關係，本院向來依重法優於輕法之原則，就轉讓甲基安非
    他命未達法定應加重其刑之一定數量者，應優先擇法定刑較
    重之藥事法第83條第1項規定論處(最高法院110年度台上字
    第5048號、第5063號判決意旨參照)。查證人吳唯綸於偵查
    中證稱：昨日呂冠泓有請我用一口，他說桌上的毒品可以自
    己用，呂冠泓已經裝在吸食器，我就自己燒烤、吸食煙霧等
    語(見偵29666號卷第252頁)，足見被告轉讓甲基安非他命之
    數量係僅供吸食1次之量，衡諸常人每次施用甲基安非他命
    之數量甚微，且無其他積極證據可資證明該次轉讓之甲基安
    非他命淨重逾10公克（轉讓毒品加重其刑之數量標準第2條
    第1項第2款規定），再者，被告轉讓甲基安非他命之對象為
    吳唯綸，其係成年人，自無毒品危害防制條例第9條規定之
    適用。故被告轉讓第二級毒品兼禁藥甲基安非他命之行為，
    揆諸上揭說明，應優先適用藥事法規定處斷。是核被告就犯
    罪事實㈡所為，乃係犯藥事法第83條第1項之轉讓禁藥罪。藥
    事法未有處罰持有禁藥之明文，持有禁藥不成立犯罪，自無
    為轉讓之高度行為所吸收之餘地。
㈢、被告販賣4次第二級毒品及轉讓禁藥1次間，犯意各別，交易
    、提供毒品之對象、時間及毒品種類、數量互殊，應予分論
    併罰。
㈣、被告前因施用毒品案件，經本院以106年度簡字第2002號判決
    判處有期徒刑3月(2次)，定應執行有期徒刑5月確定，於107
    年1月22日入監執行，同年2月5日徒刑易科罰金出監執行完
    畢等情，有臺灣高等法院被告前案紀錄表附卷可佐，被告於
    上述徒刑執行完畢後，5年以內故意再犯本案有期徒刑以上
    之各罪，固均應論以累犯，惟被告故意再犯本件販賣第二級
    毒品、轉讓禁藥案件，罪質顯與上述施用毒品之前案不同，
    是被告於前案執行完畢後，並無故意再為相同罪質之犯罪，
    復酌以被告之品行及依刑法第57條所列其他科刑事項之結果
    ，足認被告尚不具有特別惡性及對刑罰反應力薄弱之情事，
    依司法院釋字第775號解釋意旨，本於罪刑相當原則，而無
    依刑法第47條第1項俱予加重其刑之必要。
㈤、犯毒品危害防制條例第4條至第8條之罪於偵查及歷次審判中
    均自白者，減輕其刑，同條例第17條第2項有明文規定。查
    被告就販賣第二級毒品4次之犯行，已於偵查及本院審理中
    供承不諱，業如前述，應依毒品危害防制條例第17條第2項
    規定，均予以減輕其刑。
㈥、轉讓同屬禁藥之第二級毒品甲基安非他命（未達法定應加重
    其刑之一定數量）予成年人（非孕婦）之行為，行為人於偵
    查及歷次審判中均自白犯行，仍應適用毒品危害防制條例第
    17條第2項規定減輕其刑(最高法院110年度台上字第5048號
    判決意旨參照)。被告就轉讓禁藥之犯行，已於偵查及本院
    審理中坦認不諱，揆諸上揭說明，應依毒品危害防制條例第
    17條第2項規定，予以減輕其刑。
㈦、被告於警詢中供稱係向綽號「RICKY」之男子購買毒品，經檢
    警查獲該名男子係丁筵哲，其亦坦言分別於109年10月30日
    、31日、11月1日，販賣第二級毒品甲基安非他命共計13公
    克予被告等情，有本院公務電話紀錄、調查筆錄、訊問筆錄
    、臺灣臺北地方檢察署110年度偵字第5387號、第9701號起
    訴書影本各1份在卷可證(見本院卷第147、153至184頁)。因
    丁筵哲自109年10月30日起出售甲基安非他命予被告，係在
    被告於109年11月3日無償轉讓甲基安非他命予吳唯綸之前，
    是被告確有供出轉讓之禁藥來源，並因而查獲其他正犯，揆
    諸上揭說明，就被告所為轉讓禁藥之犯行，應依毒品危害防
    制條例第17條第1項規定減輕其刑，又因該項有免除其刑之
    規定，依刑法第66條但書規定，得減輕其刑至3分之2。至被
    告販賣第二級毒品部分，因各該販賣時點均在被告自丁筵哲
    處取得甲基安非他命之前，被告所販賣毒品自與丁筵哲無涉
    ，被告未能供出販賣之毒品來源，自無毒品危害防制條例第
    17條第1項減輕或免除其刑規定之適用，附此敘明。
㈧、至辯護人請求考量本案有無刑法第59條之適用等語。惟酌量
    減輕其刑，必須犯罪另有特殊之原因與環境，在客觀上足以
    引起一般同情，認為即使予以宣告法定最低度刑期尤嫌過重
    者，始有其適用。此所謂法定最低度刑，固包括法定最低本
    刑；惟遇有其他法定減輕之事由者，則應係指適用其他法定
    減輕事由減輕後之最低度刑而言。倘被告別有其他法定減輕
    事由者，應先適用法定減輕事由減輕其刑後，猶認其犯罪之
    情狀顯可憫恕，即使科以該減輕後之最低度刑仍嫌過重者，
    始得適用刑法第59條規定酌量減輕其刑（最高法院110年度
    台上字第1625號號判決意旨參照）。被告販賣第二級毒品之
    犯行，經依前述毒品危害防制條例第17條第2項規定減輕其
    刑後，法定最低度刑較原先之法定最低度刑已大幅降低，此
    部分顯已無情輕法重之情形，難認在客觀上足以引起一般人
    之同情，堪予憫恕，無從援引刑法第59條之規定減輕其刑，
    辯護人此部分所請，礙難准許。
㈨、以行為人責任為基礎，審酌被告明知甲基安非他命、GHB均屬
    第二級毒品，使用容易成癮，足以損害身心，仍分別販售、
    轉讓他人，非法助長毒品流通，戕害國民健康，進而影響社
    會治安，顯見危害重大。惟念被告犯後坦認犯行，將犯罪過
    程據實以告，犯罪後態度良好；酌及各該犯罪之手段、方法
    ，販賣毒品數量及所獲利益；兼衡被告智識程度為高中肄業
    ，目前從事餐飲業，家庭經濟狀況勉持，有年邁母親需要扶
    養(見本院卷第197頁)等一切情狀，分別量處如附表一「刑
    之宣告」欄及主文所示之刑。
㈩、酌以附表一所示被告之犯罪時間接近，犯罪手法相似，如以
    實質累進加重方式定應執行刑，勢必科處刑罰之刑度顯將逾
    越各別犯罪行為之不法內涵，而有違罪責相當原則，是依多
    數犯罪責任遞減原則，並酌以法律授與裁量權之目的，就附
    表一「刑之宣告」欄所處之刑，定其應執行之刑如主文所示
    ，以示懲儆。另被告所犯販賣第二級毒品、轉讓禁藥分屬不
    得易服社會勞動之罪與得易服社會勞動之罪，依刑法第50條
    第1項但書第4款之規定，不予併合處罰，如被告欲選擇定應
    執行刑，應於本判決確定後請求檢察官向法院聲請之，附此
    敘明。
三、沒收
㈠、查獲之第一、二級毒品及專供製造或施用第一、二級毒品之
    器具，不問屬於犯罪行為人與否，均沒收銷燬之；犯第4條
    至第9條、第12條、第13條或第14條第1項、第2項之罪者，
    其供犯罪所用之物，不問屬於犯罪行為人與否，均沒收之，
    毒品危害防制條例第18條第1項前段、第19條第1項分別有明
    文規定。又犯罪所得，屬於犯罪行為人者，沒收之；前二項
    之沒收，於全部或一部不能沒收或不宜執行沒收時，追徵其
    價額，刑法第38條之1第1項前段、第3項亦有明文規定。
㈡、扣案如附表二編號1所示甲基安非他命9包係本案被告販賣毒
    品所剩餘乙情，業據被告於本院審理時供承在卷（見本院卷
    第97頁），上開甲基安非他命之毒品成分均經驗明無訛，有
    交通部民用航空局航空醫務中心毒品鑑定書1份在卷可證(見
    偵31198號卷第123頁)，自應依毒品危害防制條例第18條第1
    項前段規定，不問屬於犯人與否，宣告沒收銷燬，而各該毒
    品之包裝袋，因與其上所殘留之毒品難以析離，且無析離之
    實益與必要，應視同毒品一併沒收銷燬，至送驗耗損部分之
    毒品因已滅失，即無庸再予宣告沒收銷燬。
㈢、扣案如附表二編號2所示行動電話1支（含門號0000000000號S
    IM卡1枚），係被告持以連結通訊軟體LINE，供其作為聯絡
    販賣毒品之用，此有前述通訊軟體LINE對話紀錄截圖可資參
    佐，故不問屬於犯罪行為人與否，應依毒品危害防制條例第
    19條第1項規定，宣告沒收。
㈣、被告販賣如附表一編號1至4所示第二級毒品，獲取同附表編
    號所示價款等情，業據證人王朝慶、吳唯綸證述明確(見偵2
    9666號卷第242、244、254頁)，被告所收取販毒價款共計新
    臺幣30,300元，雖未據扣案，仍應依刑法第38條之1第1項前
    段、第3項之規定，宣告沒收，於全部或一部不能沒收或不
    宜執行沒收時，追徵其價額。
㈤、至員警一併查扣之殘渣袋4個，核屬與本案無關，另夾鏈袋9
    包、電子磅秤1個，被告均否認與本案有關，因綜觀全案卷
    證資料，並無被告持用上開物件違犯本案之事證，故上開物
    件，均不予宣告沒收；
據上論斷，應依刑事訴訟法第299條第1項前段，判決如主文。
本案經檢察官楊思恬提起公訴，檢察官林婉儀到庭執行職務。
中　　華　　民　　國　　110 　年　　10 　 月　　21　　日
　　　　　　　　　刑事第十二庭  審判長法　官　林尚諭
　　　　　　　　　                    法  官  陳冠中
　　　　　　　　　                    法  官  王令冠
以上正本證明與原本無異。
如不服本判決應於收受送達後20日內向本院提出上訴書狀，並應
敘述具體理由；其未敘述上訴理由者，應於上訴期間屆滿後20日
內向本院補提理由書（均須按他造當事人之人數附繕本）「切勿
逕送上級法院」。
      　　　　　　　　　　　　　　　　書記官　鄭淑丰
中　　華　　民　　國　　110 　年　　10 　 月　　21　　日
附錄本案所犯法條
《毒品危害防制條例第4條第2項》
製造、運輸、販賣第二級毒品者，處無期徒刑或10年以上有期徒
刑，得併科新臺幣1千5百萬元以下罰金。
《藥事法第83條第1項》
明知為偽藥或禁藥，而販賣、供應、調劑、運送、寄藏、牙保、
轉讓或意圖販賣而陳列者，處7年以下有期徒刑，得併科新臺幣5
千萬元以下罰金。
附表一:
編號 購毒者 交易時間 交易地點 交易之毒品名稱及交付數量 交易次數 交易價金 (新臺幣，下同) 刑之宣告 1 王朝慶 109年8月26日 呂冠泓位於臺北市○○區○○街000巷00號4樓住處 甲基非他命5.5公克、GHB水100毫升 1次 甲基安非他命部分，金額1萬元；GHB部分，金額2,300元 呂冠泓販賣第二級毒品，處有期徒刑伍年陸月。 2 王朝慶 109年9月4日 同上 GHB水100毫升 1次 金額2,300元 呂冠泓販賣第二級毒品，處有期徒刑伍年 。 3 吳唯綸 109年10月9日 同上 甲基安非他命2公克 1次 金額6,700元 呂冠泓販賣第二級毒品，處有期徒刑伍年貳月。 4 吳唯綸 109年10月28日 同上 甲基安非他命2公克(預購5公克，尚有3公克未交付) 1次 金額9,000元(預購5公克價款) 呂冠泓販賣第二級毒品，處有期徒刑伍年貳月。 
附表二:
編號 扣案物品名稱 數量 備註  1 甲基安非他命 9包 (均含包裝袋，驗餘總淨重8.1366公克)  2 行動電話 1支 (含門號0000000000號SIM卡1枚)